【裁判字號】    97,易,200
【裁判日期】    970618
【裁判案由】    詐欺
【裁判全文】
臺灣雲林地方法院刑事判決               97年度易字第200號
公  訴  人  臺灣雲林地方法院檢察署檢察官
被      告  甲○○
                    （另案於臺灣臺中監獄臺中分監執行中）
上列被告因詐欺案件，經檢察官提起公訴（97年度偵字第1305號
），本院判決如下：
    主  文
甲○○犯詐欺取財罪，處有期徒刑拾月。
    事  實
一、緣丁○○欲在雲林縣褒忠鄉開設診所，乃自民國96年8 月8
    日起，在中國時報刊登「診所高薪聘請醫師，家醫科、內科
    ，工作地點：雲林褒忠，洽蔡先生」之廣告。甲○○於96年
    8 月8 日後之某日，見報載上開廣告內容後，明知其並未取
    得醫師執照，竟意圖為自己不法之所有，於96年9 月19日撥
    打其所持用搭配門號為0000000000號行動電話與丁○○持用
    門號為0000000000號之行動電話聯絡，佯稱係「林國男」醫
    師欲求職等情，而與甲○○相約於翌日（即96年9 月20日）
    下午2 時30分許，在臺中市○○○路○ 段257 號「全國大飯
    店」，洽談合作事宜，丁○○見甲○○頗有醫學素養，與其
    經營理念亦甚契合，復又於同年10月9 日下午某時，偕同甲○○前往雲林縣褒忠鄉某處，勘查預定開設診所之地點，迨
    同日下午某時，丁○○駕車搭載甲○○返回上開「全國大飯
    店」後，甲○○乃向丁○○表示需先給付定金新臺幣（下同
    ）1 萬5 千元，致丁○○陷於錯誤，如數給付甲○○1 萬5
    千元。甲○○收受前揭款項後，即避不見面，丁○○驚覺有
    異，乃查詢全國醫師名冊而發現未有「林國男」醫師，始知
    受騙而報警查悉上情。
二、案經丁○○訴由雲林縣警察局移送臺灣雲林地方法院檢察署
    檢察官偵查起訴。
    理  由
壹、程序部分（證據能力之認定）：
一、按被告以外之人於審判外之陳述雖不符刑事訴訟法第159 條
    之1 至之4 等4 條之規定，而經當事人於審判程序同意作為
    證據，法院審酌該言詞陳述或書面陳述作成時之情況，認為
    適當者，亦得為證據，刑事訴訟法第159 條之5 第1 項定有
    明文。
二、經查，被告甲○○及檢察官就本院所引用卷內其餘被告以外
    之人於審判外之陳述，於審判程序均同意作為證據；本院復
    審酌上開文書、陳述作成時，較無人情施壓或干擾之情形，
    以之作為本件之證據亦屬適當，是上開文書、陳述均具有證
    據能力。
貳、實體部分：
一、訊據被告甲○○固不否認0000000000號行動電話門號係其所
    申設之事實，惟矢口否認有何詐欺犯行，辯稱：我沒有去過
    雲林縣褒忠、土庫，我不知道為何我的電話曾與丁○○的手
    機有通聯，可能是我曾把行動電話借給朋友使用，我不是醫
    生，我沒有詐騙云云。
二、本院判斷如下：
  (一)證人丁○○於本院證稱：我在報紙上刊登廣告聘請醫生，被
    告自稱為「林國男醫生」，於96年9 月19日打電話給我，當
    天我剛好開車要去新竹，所以相約於翌日在臺中市「全國大
    飯店」見面，雙方對合作及經營方式之理念契合，相談甚歡
    ，後來，我於96年10月9 日打電話給被告，相約在「全國大
    飯店」吃完中餐後，我開車載被告到雲林縣褒忠鄉，被告應
    允待其手邊事務處理完畢，願意到我的診所看診，同日我載
    被告回「全國大飯店」後，被告要求我先給付1 萬5 千元定
    金，被告拿了錢之後，就沒有任何音訊了，我確定庭上之被
    告即是當初自稱「林國男」醫生之人等語（見本院卷74-76
    頁），核與證人乙○○於本院證稱：當天我剛好跟我先生丁○○去新竹，被告打電話說要應徵醫師，我們即約在96年9
    月20日在臺中市「全國大飯店」見面，之後雙方都以電話聯
    絡，又相約見面，本來我們要去南投搭載被告，但被告表示
    仍在臺中市「全國大飯店」會面，雙方用過午餐後，我們一
    起回到褒忠鄉，甚至還到我們住處，因被告表示行動不便，
    我提議讓出1 樓女兒房間供被告居住，並拿出農民曆請被告
    確認何時可以南下看診，當天丁○○送被告回臺中，回來時
    丁○○向我表示先拿了1 萬5 千元給被告，從此以後，撥打
    被告持用之行動電話均無人接聽等語（見本院卷第77頁反面
    -78 頁，大致相符，並有中國時報96年8 月8 至同年月10日
    之中彰投版廣告6 紙在卷可憑（見警卷第12-17 頁）。
  (二)丁○○對被告提起本案詐欺告訴之目的，非在請求被告賠償
    所受損害，而係欲使被告勿再以此行騙乙節，業據證人丁○○於本院證述明確（見本院卷第76頁反面），已可排除證人
    丁○○係為取回遭騙之財物而故意誣指被告犯罪之動機，其
    上開證詞之可信度極高。再者，丁○○初向雲林縣警察局刑
    事警察大隊提出本案告訴時，係陳稱遭陳國男詐騙，尚不知
    自稱「林國男醫生」之人即為被告，此觀證人丁○○96年11
    月3 日警詢筆錄之記載自明（見警卷第1 頁），而丁○○於
    警詢中，經警提示被告留存之影像檔案資料前，業已明確表
    示：「該男子自稱年約50餘歲，但我評估該男子應該有60餘
    歲，身高約160 公分左右，持枴杖，走路一枴一枴的，有禿
    頭」等語（見警卷第2 頁）；佐以被告額頭確實毛髮稀疏，
    曾經二度中風，手腳無力，行動不便一情，有警卷所附之被
    告影像資料1 紙可參（見警卷第4 頁），並據被告於本院所
    自承（見本院卷第24、82頁）。據此，丁○○於警詢中所描
    述之被告外觀特徵，核與被告之相貌、舉止相符，顯見丁○○確實曾與被告有所接觸，其證稱被告即為自稱「林國男醫
    生」之人，堪可採信。
  (三)證人乙○○經本院隔離訊問後，就其與丁○○如何接獲被告
    撥打之應徵電話，及如何與被告2 次相約在臺中市「全國大
    飯店」商談合作事宜等情，均與丁○○上開證述之情節並無
    嚴重歧異；復觀諸乙○○於本院證稱有關其等與被告之互動
    情形，諸如「隔天我們即去臺中市全國大飯店見面，並進去
    咖啡廳聊天，吃蛋糕及喝飲料」、「還用過了午餐後才回來
    雲林縣褒忠鄉，他也有去我家裡，他說他腳不方便，我還想
    讓出我家一樓我女兒的房間讓他住，我也有拿農民曆給他看
    ，讓他確定何時要下來看診，後來他說要回去了，還要我家
    的地址及電話號碼，說要將全部東西寄過來，他還說晚上要
    用電腦作程式賺外快，我也都同意」等情節（見本院卷第77
    頁反面及第78頁），鉅細靡遺，若非確有其事，顯難臨訟編
    纂如此生動而無瑕疵；況且，依乙○○於本院之證述情節，
    其並未親眼目賭被告向丁○○拿取金錢一事（見本院卷第78
    頁），而倘乙○○係為誣指被告詐欺，當可就被告有無取得
    財物之重要事項虛偽陳述，是乙○○之證詞既無刻意誇大渲
    染之情，顯然客觀可信。復以，被告於警詢及偵查中所提供
    之住居處所各在臺北縣中和市○○街26號14樓之2 、臺中市
    ○區○○街101 號，此有被告之警詢及偵訊筆錄各1 份足證
    （見警卷第5 頁及偵查卷第4 頁）；另本案於97年6 月4日
    審理時，經公訴人及被告交互詰問證人完畢後，由本院就被
    訴事實訊問被告時，被告始陳稱：「我原本住在埔里，因92
    1 地震才遷出（戶籍）到臺北，我會來住臺中，是因為有病
    住在臺中豐原醫院」等語（見本院卷第81頁反面）；然而，
    乙○○在被告前揭第1 次供承與南投縣存有地緣關係前，於
    本院經公訴人主詰問時，業已證稱：「他（被告）說他車子
    丟掉了無法過來，並說他住南投，我們本來要去南投載他，
    但他說要約11點多在臺中市全國大飯店見面」等語（見本院
    卷第78頁），益證乙○○確實與被告曾有深刻之互動、詳談
    ，而能對被告之背景資料清晰明確，乙○○上開證述內容，
    堪值採信。
  (四)0000000000號行動電話門號係被告以其名義向中華電信股份
    有限公司申設使用，申請日期為87年9 月10日，停用日期則
    為97年1 月9 日一情，業據被告於本院供承在卷（見本院卷
    第74頁），並有中華電信資料查詢表1 份在卷可按（見偵查
    卷第11頁），應堪認定。而上開門號行動電話於96年9 月19
    日下午4 時17分起至同日下午4 時21分止，與丁○○於中國
    時報刊載應徵醫師所留用之0000000000號門號行動電話曾有
    多次通聯，此有上開中國時報廣告6 紙及中華電信資料查詢
    表1 份可憑（見警卷第12-17 頁、偵查卷第12頁），適與丁○○、乙○○於本院證稱被告於96年9 月19日自稱係「林國
    男醫生」來電應徵之情吻合。其次，依上開中華電信資料查
    詢表所示（見警卷第120-21頁），被告持用之上開行動電話
    門號於96年10月9 日上午8 時32分起至同日上午11時21分止
    ，與丁○○持用之前揭行動電話門號亦有多次通聯，於同日
    下午6 時39分有1 次通聯紀錄，自96年10月12日起，000000
    0000號門號撥打被告持用之0000000000號門號行動電話之通
    話秒數均為「0 」，而此亦與丁○○、乙○○證稱其等與被
    告相約於96年10月9 日上午11時許在臺中市「全國大飯店」
    見面而有多次電話聯絡，待其等共同用餐畢，由丁○○駕車
    搭載被告至雲林縣褒忠鄉勘查預定開設診所之地點，故其間
    雙方無通聯紀錄，嗣於同日下午，丁○○再開車搭載被告返
    回臺中後，雙方始又出現通聯紀錄，迨被告取得金錢，丁○○、乙○○即無法與被告取得聯繫等情一致，綜此益證丁○○、乙○○證述係被告自稱為「林國男醫生」對其等行騙之
    情可採。
  (五)被告雖辯稱未曾到過雲林褒忠、土庫等地，及曾將行動電話
    出借多名友人使用。惟依卷附中華電信資料查詢表所示（見
    偵查卷第20頁），於96年10月9 日下午3 時13分，被告所持
    用之0000000000號行動電話門號曾與不詳之案外人所持用之
    0000000000號行動電話門號有所通聯，而當時被告持用之行
    動電話基地台顯示係在雲林縣土庫鎮○○路33號2 樓，足認
    0000000000號行動電話門號之持用人於96年10月9 日下午3
    時13分許，確實身處雲林土庫、褒忠等地，而此與丁○○證
    稱其當日下午自臺中市搭載被告前往雲林縣褒忠鄉勘查診所
    預定地之情一致，足認被告辯稱未曾踏足土庫、褒忠乙節，
    核與上開客觀事實不符，不足採信。再者，被告辯稱曾出借
    上開行動電話供友人使用，惟未能具體供出該等友人姓名，
    僅略述各為綽號「阿城」、「阿蕊」、「永康仔」（見本院
    卷第80頁反面），然究係何人借用被告上開電話詐騙他人，
    事涉被告有無犯罪之重要事項，被告對此有利之證據漠不關
    心，該等幽靈抗辯自難令人置信。末以，被告自承上開手機
    未曾遺失，僅偶爾由友人僅用，然而，被告與丁○○持用之
    上開門號行動電話互為通聯情形，或由被告撥入丁○○之手
    機，或由丁○○撥打被告之行動電話，此觀上開中華電信資
    料查詢表甚明（見偵查卷第12-21 頁），卻均由自稱為「林
    國男」醫生者接聽並與丁○○商談應聘事宜，則該等隨機由
    丁○○撥打電話而均恰由被告所謂之不同友人借用接聽之可
    能性不高，被告上開辯詞有悖常情，委無足採。
  (六)綜上所述，本案事證明確，被告詐欺犯行應堪認定。
三、核被告之所為，係犯刑法第339 條第1 項之詐欺取財罪。爰
    審酌被告前有偽造文書及違反醫師法之前科紀錄（不構成累
    犯），有臺灣高等法院被告前案紀錄表1 份在卷可憑，素行
    不佳，竟利用丁○○急欲聘請醫生之心態，佯為醫生向丁○○詐騙，非僅造成丁○○財物損失，亦破壞人與人間相處之
    信賴感，犯後猶執前詞否認犯行，不能知錯，惟念其現年62
    歲，身體狀況欠佳，所詐得之款項僅1 萬5 千元等一切情狀
    ，量處如主文所示之刑。
據上論斷，依刑事訴訟法第299 條第1 項前段，刑法第339 條第
1 項，刑法施行法第1 條之1 第1 項、第2 項前段，判決如主文
。
本案經檢察官丙○○到庭執行職務。
中    華    民    國    97    年    6     月    18    日
                  刑事第四庭   審判長法  官   吳福森
                                     法  官   李淑惠
                                     法  官   曾鴻文
以上正本證明與原本無異。
如不服本判決，應於判決收受後10日內，向本院提出上訴狀（須
附繕本）。
                                     書記官  顏錦清
中    華    民    國    97    年    6     月    18    日
附錄本判決論罪科刑法條全文：
中華民國刑法第339條第1項
意圖為自己或第三人不法之所有，以詐術使人將本人或第三人之
物交付者，處5 年以下有期徒刑、拘役或科或併科1 千元以下罰
金。（罰金單位改為新臺幣並提高為30倍）


司法院資訊處製作；財團法人民間司法改革基金會備份。
